【裁判字號】    99,上訴,2011
【裁判日期】    991220
【裁判案由】    毒品危害防制條例
【裁判全文】
臺灣高等法院高雄分院刑事判決        99年度上訴字第2011號
上  訴  人  臺灣屏東地方法院檢察署檢察官
被      告  洪文祥
上列上訴人因被告毒品危害防制條例案件，不服臺灣屏東地方法
院99年度訴字第914 號中華民國99年10月26日第一審判決（起訴
案號：臺灣屏東地方法院檢察署99年度毒偵字第1070號），提起
上訴，本院判決如下：
    主  文
原判決撤銷，發回台灣屏東地方法院。
    理  由
一、公訴意旨略以：被告洪文祥前因違反毒品危害防制條例案件
    經觀察、勒戒，認有繼續施用毒品之傾向，經送強制戒治，
    於民國89年5 月30日停止執行釋放；又因強盜案件，經原法
    院以91年度訴字第222 號判處有期徒刑8 年3 月確定，於97
    年5 月26日縮短刑期假釋出監，所餘刑期付保護管束，於99
    年4 月1 日保護管束期滿執行完畢；復因違反毒品危害防制
    條例案件，經觀察、勒戒，認無繼續施用毒品之傾向，於91
    年7 月10日執行完畢釋放，並由臺灣屏東地方法院檢察署檢
    察官以91年度毒偵字第254 號為不起訴處分確定。詎猶不知
    悔改，明知海洛因及甲基安非他命分屬第一、二級毒品，不
    得持有及施用，仍分別基於施用第一、二級毒品之犯意，於
    99年5 月3 日16時許，在屏東縣潮州鎮富春里光興巷31號之
    戶籍地內，以將海洛因加水置於針筒後注入體內之方式，施
    用第一級毒品海洛因1 次；復於99年5 月4 日17時12分許往
    前回溯120 小時內之某時，在不詳處所施用第二級毒品甲基
    安非他命1 次。嗣於99年5 月4 日14時50分許，在上址為警
    搜索而查獲，並扣得注射針筒包裝紙、注射針筒蓋、殘渣袋
    各1 個。復徵得其同意後採尿送驗，檢出海洛因代謝後之嗎
    啡及甲基安非他命陽性反應，始知悉上情。因認被告涉犯毒
    品危害防制條例第10條第1 項、第2 項之施用第一級及第二
    級毒品罪嫌等語。
二、按施用第一、二級毒品為犯罪行為，毒品危害防制條例第十
    條定有處罰明文。故施用第一、二級毒品者，依前揭規定本
    應科以刑罰。惟基於刑事政策，對合於一定條件之施用者，
    則依同條例第二十條、第二十三條之規定，施以觀察、勒戒
    及強制戒治之保安處分。又毒品危害防制條例於九十二年七
    月九日修正公布，自九十三年一月九日施行，其中第二十條
    、第二十三條將施用毒品之刑事處遇程序，區分為「初犯」
    及「五年內再犯」、「五年後再犯」。依其立法理由之說明
    ：「初犯」，經觀察、勒戒或強制戒治後，應為不起訴處分
    或不付審理之裁定；經觀察、勒戒或強制戒治執行完畢釋放
    後，「五年內再犯」者，因其再犯率甚高，原實施之觀察、
    勒戒及強制戒治既已無法收其實效，爰依法追訴或裁定交付
    審理。至於經觀察、勒戒或強制戒治執行完畢釋放後，「五
    年後再犯」者，前所實施之觀察、勒戒或強制戒治已足以遮
    斷其施用毒品之毒癮，為期自新及協助其斷除毒癮，仍適用
    「初犯」規定，先經觀察、勒戒或強制戒治之程序。從而依
    修正後之規定，僅限於「初犯」及「五年後再犯」二種情形
    ，始應先經觀察、勒戒或強制戒治程序。倘被告於五年內已
    再犯，經依法追訴處罰，縱其第三次（或第三次以上）再度
    施用毒品之時間，在初犯經觀察、勒戒或強制戒治執行完畢
    釋放五年以後，已不合於「五年後再犯」之規定，且因已於
    「五年內再犯」，顯見其再犯率甚高，原實施觀察、勒戒或
    強制戒治，已無法收其實效，即應依該條例第十條處罰( 最
    高法院97年度第5 次刑事庭會議決議參照) 。查：被告洪文
    祥前因違反毒品危害防制條例案件經觀察、勒戒，認有繼續
    施用毒品之傾向，經送強制戒治，於民國89年5 月30日停止
    執行釋放；復因違反毒品危害防制條例案件，經觀察、勒戒
    ，認無繼續施用毒品之傾向，於91年7 月10日執行完畢釋放
    ，並由臺灣屏東地方法院檢察署檢察官以91年度毒偵字第25
    4 號為不起訴處分確定，有台灣高等法院被告前案紀錄表在
    卷足稽。被告上開約2 年之期間內，再犯施用毒品之罪，本
    案被告復於99年5 月4 日，再行施用第一、二級毒品，依據
    上開決議內容，似已不合於「五年後再犯」之規定。原判決
    認被告該施用第一、二級毒品之行為，仍應由檢察官向法院
    聲請將被告裁定送觀察、勒戒，不得逕予起訴，而諭知公訴
    不受理之判決，自有可議。檢察官上訴意旨指摘原判決不當
    ，為有理由，自應將原判決撤銷發回，並不經言詞辯論為之
    。
據上論結，應依刑事訴訟法第369 條第1 項後段、第372 條，判
決如主文。
中    華    民    國    99    年    12    月    20    日
                  刑事第六庭    審判長法  官   王憲義
                                      法  官   邱永貴
                                      法  官   簡志瑩
以上正本證明與原本無異。
第二級毒品部分不得上訴。
第一級毒品部分如不服本判決應於收受本判決後10日內向本院提
出上訴書狀，其未敘述上訴理由者，並得於提起上訴後10日內向
本院補提理由書狀（均須按他造當事人之人數附繕本）「切勿逕
送上級法院」。
中    華    民    國    99    年    12    月    20    日
                                      書記官   張文斌

司法院資訊處製作；財團法人民間司法改革基金會備份。
